臺灣板橋地方法院刑事判決　　　　　　 100年度訴字第1029號
公　訴　人　臺灣板橋地方法院檢察署檢察官
被　　　告　許文芳
上列被告因毒品危害防制條例案件，經檢察官提起公訴（100 年
度毒偵字第1341號），經被告於準備程序中就起訴事實為有罪之
陳述，經告知簡式審判程序之旨，並聽取當事人之意見後，經合
議庭裁定由受命法官獨任行簡式審判程序，本院判決如下：
    主    文
許文芳施用第一級毒品，累犯，處有期徒刑玖月，扣案海洛因（
驗餘淨重壹點貳陸公克）、裝盛前開海洛因之包裝袋壹個均沒收
銷燬之。又施用第二級毒品，累犯，處有期徒刑伍月，扣案甲基
安非他命（驗餘淨重貳點玖伍伍捌公克）、裝盛前開甲基安非他
命之包裝袋貳個均沒收銷燬之。應執行有期徒刑壹年，扣案海洛
因（驗餘淨重壹點貳陸公克）、甲基安非他命（驗餘淨重貳點玖
伍伍捌公克）、裝盛前開海洛因之包裝袋壹個、裝盛前開甲基安
非他命之包裝袋貳個均沒收銷燬之。
    事    實
一、許文芳於(1)民國88年間因施用毒品案件，經本院以88年度毒
    聲字第2400號裁定送觀察、勒戒後，認無繼續施用毒品之傾
    向，於88年4 月29日執行完畢，經臺灣板橋地方法院檢察署
    檢察官於88年4 月29日以88年度偵字第7975號不起訴處分確
    定。(2)於同年間因施用毒品案件，經本院以88年度毒聲字第
    5519號裁定令入戒治處所施以強制戒治，並經檢察官提起公
    訴，經本院以88年度重簡字第1012號判決判處有期徒刑5 月
    確定，於92年3 月9 日執行完畢。(3)於92年間因施用毒品案
    件，經本院以92年度毒聲字第3628號裁定令入戒治處所施以
    強制戒治，並由檢察官提起公訴，經本院以93年度簡字第39
    號判決判處有期徒刑6 月確定。(4)於93年間因施用毒品案件
    ，經本院分別以93年度易字第710 號判決判處有期徒刑7 月
    確定、93年度訴字第2037號判決判處有期徒刑10月確定，經
    裁定應執行有期徒刑1 年3 月確定，與(3)接續執行，於95年
    5 月6 日縮刑期滿執行完畢。(5)於95年間因施用毒品案件，
    經本院分別以95年度易字第1599號判決判處有期徒刑6 月確
    定、95年度簡字第6344號判決判處有期徒刑6 月確定、96年
    度簡字第568 號判決判處有期徒刑6 月確定，經減刑為有期
    徒刑3 月、3 月、3 月，前2 罪經裁定應執行有期徒刑5 月
    ，接續執行，於96年10月15日縮刑期滿執行完畢。(6)於97年
    間因施用毒品案件，經本院分別以97年度易字第726 號判決
    判處有期徒刑6 月確定、97年度簡字第2291號判決判處有期
    徒刑6 月確定，經裁定應執行有期徒刑10月確定。(7)於同年
    間因施用毒品案件，經本院分別以97年度訴字第3551號判決
    判處有期徒刑9 月、7 月，應執行有期徒刑1 年1 月確定、
    97年度簡字第8049號判決判處有期徒刑6 月確定，前開3 罪
    經裁定應執行有期徒刑1 年6 月確定。(8)於同年間因詐欺案
    件，經本院以97年度簡字第8581號判決判處拘役40日確定。
    (6)(7)(8)接續執行，於99年6 月17日縮短刑期假釋出監，至99
    年10月22日保護管束期滿，假釋未經撤銷，以已執行論。詎
    不知警惕，基於施用第1 級毒品海洛因之犯意，於100 年1
    月29日晚間7 時30分許，在其位於新北市○○區○○街79號
    3 樓住處，以將海洛因摻入香菸後燒烤之方式施用海洛因1
    次。另基於施用第2 級毒品甲基安非他命之犯意，於同日晚
    間7 時許，在其前開住處，以將甲基安非他命置於玻璃球內
    燒烤方式施用第2 級毒品甲基安非他命1 次。嗣於同日晚間
    9 時30分許，在新北市○○區○○路與大同北路口為警查獲
    ，並扣得第1 級毒品海洛因（淨重1.27公克，驗餘淨重1.26
    公克）、第2 級毒品甲基安非他命（淨重2.9560公克，驗餘
    淨重2.9558公克）、裝盛前開海洛因之包裝袋1 個、裝盛前
    開甲基安非他命之包裝袋2 個。許文芳於有偵查權限之警員
    發覺其施用第1 、2 級毒品犯行前，主動向警方坦承施用第
    1 、2 級毒品犯行，並經採集其尿液送驗後呈鴉片類（嗎啡
    、可待因）及安非他命類（安非他命、甲基安非他命）陽性
    反應，而查知上情。
二、案經新北市政府警察局三重分局移送臺灣板橋地方法院檢察
    署檢察官偵查起訴。
    理    由
一、本件被告所犯係死刑、無期徒刑、最輕本刑為3 年以上有期
    徒刑以外之罪，其於準備程序中就被訴事實為有罪之陳述，
    經法官告知簡式審判程序之旨，並聽取公訴人、被告之意見
    後，依刑事訴訟法第273 條之1 第1 項規定，經本院合議庭
    裁定，由受命法官獨任進行簡式審判程序審理，核先敘明。
二、被告於警詢、檢察官偵查中及本院審理時對前揭犯罪事實坦
    承不諱，又被告於100 年1 月29日為警採集之尿液，經送臺
    灣檢驗科技股份有限公司檢驗結果，呈鴉片類（嗎啡、可待
    因）、安非他命類（安非他命、甲基安非他命）陽性反應一
    情，有新北市政府警察局三重分局查獲毒品案件被移送者姓
    名、代碼對照表、臺灣檢驗科技股份有限公司濫用藥物檢驗
    報告各1 份在卷可佐，足認被告前開自白與事實相符，堪信
    為真。按施用第1 、2 級毒品為犯罪行為，毒品危害防制條
    例第10條定有處罰明文。故施用第1 、2 級毒品者，依前揭
    規定本應科以刑罰。惟基於刑事政策，對合於一定條件之施
    用者，則依同條例第20條、第23條之規定，施以觀察、勒戒
    及強制戒治之保安處分。又毒品危害防制條例於92年7 月9
    日修正公布，自93年1 月9 日施行，其中第20條、第23條將
    施用毒品之刑事處遇程序，區分為「初犯」及「5 年內再犯
    」、「5 年後再犯」。依其立法理由之說明：「初犯」，經
    觀察、勒戒或強制戒治後，應為不起訴處分或不付審理之裁
    定；經觀察、勒戒或強制戒治執行完畢釋放後，「5 年內再
    犯」者，因其再犯率甚高，原實施之觀察、勒戒及強制戒治
    既已無法收其實效，爰依法追訴或裁定交付審理。至於經觀
    察、勒戒或強制戒治執行完畢釋放後，「5 年後再犯」者，
    前所實施之觀察、勒戒或強制戒治已足以遮斷其施用毒品之
    毒癮，為期自新及協助其斷除毒癮，仍適用「初犯」規定，
    先經觀察、勒戒或強制戒治之程序。從而依修正後之規定，
    僅限於「初犯」及「五年後再犯」2 種情形，始應先經觀察
    、勒戒或強制戒治程序。倘被告於5 年內已再犯，經依法追
    訴處罰，縱其第3 次（或第3 次以上）再度施用毒品之時間
    ，在初犯經觀察、勒戒或強制戒治執行完畢釋放5 年以後，
    已不合於「5 年後再犯」之規定，且因已於「5 年內再犯」
    ，顯見其再犯率甚高，原實施觀察、勒戒或強制戒治，已無
    法收其實效，即應依該條例第10條處罰。至於第3 次（或第
    3 次以上）施用毒品之時間，是否宜有期間限制？以多久為
    適宜？則分屬刑事政策、專門醫學之範圍，非審判機關所能
    決定，有待循立法途徑解決（參照最高法院97年9 月9 日97
    年度第5 次刑事庭會議決議）。查被告於88年間因施用毒品
    案件，經本院以88年度毒聲字第2400號裁定送觀察、勒戒後
    ，認無繼續施用毒品之傾向，於88年4 月29日執行完畢，經
    臺灣板橋地方法院檢察署檢察官於88年4 月29日以88年度偵
    字第7975號不起訴處分確定。於同年間因施用毒品案件，經
    本院以88年度重簡字第1012號判決判處有期徒刑5 月確定。
    於92年間因施用毒品案件，經本院以93年度簡字第39號號判
    決判處有期徒刑6 月確定。於93年間因施用毒品案件，經本
    院分別以93年度易字第710 號判決判處有期徒刑7 月確定、
    93年度訴字第2037號判決判處有期徒刑10月確定。於95年間
    因施用毒品案件，經本院分別以95年度易字第1599號判決判
    處有期徒刑6 月確定、95年度簡字第6344號判決判處有期徒
    刑6 月確定、96年度簡字第568 號判決判處有期徒刑6 月確
    定，後經減刑為有期徒刑3 月、3 月、3 月確定。於97年間
    因施用毒品案件，經本院分別以97年度易字第726 號判決判
    處有期徒刑6 月確定、97年度簡字第2291號判決判處有期徒
    刑6 月確定、97年度訴字第3551號判決判處有期徒刑9 月、
    7 月，應執行有期徒刑1 年1 月確定、97年度簡字第8049號
    判決判處有期徒刑6 月確定等情，有臺灣高等法院被告前案
    紀錄表1 份在卷可憑，被告前既曾因施用毒品案件經觀察、
    勒戒執行完畢，復於觀察、勒戒執行完畢釋放後5 年內，再
    犯施用毒品案件，經依法追訴處罰，復於本件所認之100 年
    1 月29日又犯施用第1 級、第2 級毒品罪，即非屬毒品危害
    防制條例第20條第3 項所規定之「5 年後再犯」之情形，自
    應依法訴追。本件事證明確，被告犯行洵堪認定，自應依法
    論。
三、按海洛因、甲基安非他命分為毒品危害防制條例第2 條第2
    項第1 款、第2 款所定之第1 級、第2 級毒品，是核被告所
    為，係犯毒品危害防制條例第10條第1 項之施用第1 級毒品
    罪、第2 項之施用第2 級毒品罪。被告因施用而持有第1 級
    毒品海洛因、第2 級毒品甲基安非他命之低度行為，為施用
    行為所吸收，係不罰之前行為，不另論罪。被告所犯前開施
    用第1 、2 級毒品行為間，行為互殊、犯意各別，應予分論
    併罰。被告有如事實欄所示之論罪科刑及執行完畢情形，有
    臺灣高等法院被告前案紀錄表1 份附卷可稽，其於徒刑執行
    完畢後，5 年以內再故意犯本件有期徒刑以上之罪，為累犯
    ，應依刑法第47條第1 項之規定加重其刑。再被告於警方未
    發覺其所犯本案施用第1 級毒品海洛因、第2 級毒品甲基安
    非他命之犯行前，即向警方自行陳述其涉犯前開犯行，並接
    受裁判一節，有被告警詢筆錄（見100 年度毒偵字第1341號
    偵查卷第6 頁背面）在卷可參，被告就前開施用第1 級毒品
    海洛因、第2 級毒品甲基安非他命犯行合於刑法第62條前段
    之自首要件，依法減輕其刑，並依刑法第71條第1 項規定，
    先加後減之。爰審酌被告前因施用毒品案件，經觀察、勒戒
    及強制戒治併多次論罪科刑，仍未能戒除施用毒品惡習，再
    犯本件施用毒品犯行，顯見其意志不堅，委無足取，併衡其
    犯罪動機、目的、所犯施用毒品犯行究為自戕行為，及被告
    犯罪後於坦承犯行，態度尚可等一切情狀，分別量處如主文
    所示之刑，並定其應執行之刑。扣案海洛因（淨重1.27公克
    ，驗餘淨重1.26公克）、甲基安非他命（淨重2.9560公克，
    取0.0002公克鑑驗用罄，驗餘淨重2.9558公克），有法務部
    調查局濫用藥物實驗室100 年3 月31日調科壹字第10023007
    890 號、交通部民用航空局航空醫務中心100 年2 月16日航
    藥鑑字第1000626 號鑑定書在卷可參，分屬第1 、2 級毒品
    ，及裝盛前開海洛因之包裝袋1 個、裝盛前開甲基安非他命
    之包裝袋2 個，因分有海洛因、甲基安非他命黏附其上無法
    析離，不問屬於被告所有與否，均應依毒品危害防制條例第
    18條第1 項前段沒收銷燬之。至扣案之愷他命1 袋（驗餘淨
    重0.26公克），被告否認為其所有，且與本件被告施用毒品
    犯行無關，爰不就此為沒收之諭知。
據上論斷，應依刑事訴訟法第273 條之1 第1 項、第299 條第1
項前段，毒品危害防制條例第10條第1 項、第2 項、第18條第1
項前段，刑法第11條前段、第47條第1 項、第62條前段、第51
條第5 款，判決如主文。
本案經檢察官林修平到庭執行職務。
中    華    民    國   100    年    5     月    31    日
                        刑事第十一庭法  官  何燕蓉
如不服本判決，應於判決送達後10日內敘明上訴理由，向本院提
出上訴狀（應附繕本），上訴於臺灣高等法院。
上列正本證明與原本無異。
                                    書記官  王元佑
中    華    民    國   100    年    5     月    31    日